臺灣臺中地方法院刑事判決　　　　　100年度訴緝字第291號
公　訴　人　臺灣臺中地方法院檢察署檢察官
被　　　告　楊超統
上列被告因違反毒品危害防制條例案件，經檢察官提起公訴（九
十九年度毒偵字第二一一八號），本院依簡式審判程序判決如下
：
    主    文
楊超統施用第二級毒品，累犯，處有期徒刑肆月；又施用第一級
毒品，累犯，處有期徒刑捌月。應執行有期徒刑拾月。
    犯罪事實及理由
一、犯罪事實：
    楊超統前因施用毒品案件，經裁定送觀察、勒戒後，認無繼
    續施用毒品之傾向，於民國八十八年一月五日執行完畢釋放
    ，並由臺灣彰化地方法院檢察署檢察官以八十七年度偵字第
    一一四四二號為不起訴處分確定；又於前揭觀察、勒戒執行
    完畢釋放後五年內之九十年間，因施用毒品案件，再經裁定
    送觀察勒戒後，認有繼續施用毒品之傾向，由臺灣臺中地方
    法院檢察署檢察官聲請送強制戒治並提起公訴，強制戒治部
    分，於九十一年八月十一日執行完畢，所涉刑案部分，則經
    本院以九十年度訴字第二０三四號判決判處應執行有期徒刑
    一年四月確定（第一案）；復因偽造有價證券案件，經臺灣
    高等法院臺中分院以九十年度上訴字第二一九一號判決判處
    有期徒刑一年四月確定（第二案）；另因脫逃案件，經本院
    以九十年度易字第二五六三號判決判處有期徒刑四月確定（
    第三案），嗣第一、二、三案合併定應執行刑為有期徒刑二
    年十月確定，於九十四年一月十九日假釋付保護管束，於九
    十四年三月八日縮刑期滿未經撤銷假釋視為徒刑執行完畢；
    又因違反商業會計法案件，經本院以九十八年度簡字第二四
    二號判決判處應執行有期徒刑二月確定（第四案）；再因違
    反公司法案件，經本院以九十八年度中簡字第一九二五號判
    決判處有期徒刑一月又十五日確定（第五案），俟第四、五
    案合併定應執行刑為有期徒刑三月確定，於九十八年九月二
    十九日易科罰金執行完畢。詎仍不知悔改，復基於施用第二
    級毒品之犯意，於九十九年一月二十九日，在其友人位於南
    投縣埔里鎮住處，以將甲基安非他命置於錫箔紙上點火燃燒
    吸食煙氣之方式，施用第二級毒品甲基安非他命一次；另基
    於施用第一級毒品之犯意，亦於上揭時地，以將海洛因羼入
    香煙中點火燃燒吸食煙氣之方式，施用第一級毒品海洛因一
    次。嗣於九十九年一月三十日二十一時五十八分許，為警採
    尿送驗結果，呈嗎啡、甲基安非他命、安非他命陽性反應。
二、本案證據：
(一)被告自白。
(二)南投縣政府警察局埔里分局毒品案件委託鑑驗尿液代號與真
    實姓名對照表一紙。
(三)中山醫學大學附設醫院檢驗科藥物檢測中心尿液檢驗報告一
    紙。
(四)臺灣高等法院被告前案紀錄表、刑案資料查註紀錄表各一份
    。
三、按毒品危害防制條例於九十二年七月九日修正公布，自九十
    三年一月九日施行，其中第二十條、第二十三條將施用毒品
    之刑事處遇程序，區分為「初犯」及「五年內再犯」、「五
    年後再犯」。依其立法理由之說明：「初犯」，經觀察、勒
    戒或強制戒治後，應為不起訴處分或不付審理之裁定；經觀
    察、勒戒或強制戒治執行完畢釋放後，「五年內再犯」者，
    因其再犯率甚高，原實施之觀察、勒戒及強制戒治既已無法
    收其實效，爰依法追訴或裁定交付審理。至於經觀察、勒戒
    或強制戒治執行完畢釋放後，「五年後再犯」者，前所實施
    之觀察、勒戒或強制戒治已足以遮斷其施用毒品之毒癮，為
    期自新及協助其斷除毒癮，仍適用「初犯」規定，先經觀察
    、勒戒或強制戒治之程序。從而依修正後之規定，僅限於「
    初犯」及「五年後再犯」二種情形，始應先經觀察、勒戒或
    強制戒治程序。倘被告於五年內已再犯施用毒品，經依法追
    訴處罰，縱其第三次（或第三次以上）再度施用毒品之時間
    ，在初犯經觀察、勒戒或強制戒治執行完畢釋放五年以後，
    因與單純之「五年後再犯」之情形有別，已不合於「五年後
    再犯」之例外規定，且因已於「五年內再犯」，顯見其再犯
    率甚高，原實施觀察、勒戒或強制戒治，已無法收其實效，
    即應回歸原則性規定，由檢察官逕行起訴，依該條例第十條
    處罰（最高法院九十五年五月九日第七次刑事庭會議決定、
    九十五年度臺非字第一三四號裁判意旨參照）。查，被告前
    因施用毒品案件，經裁定送觀察、勒戒後，認無繼續施用毒
    品之傾向，於八十八年一月五日執行完畢釋放，並由臺灣彰
    化地方法院檢察署檢察官以八十七年度偵字第一一四四二號
    為不起訴處分確定；又於前揭觀察、勒戒執行完畢釋放後五
    年內之九十年間，因施用毒品案件，再經裁定送觀察勒戒後
    ，認有繼續施用毒品之傾向，由臺灣臺中地方法院檢察署檢
    察官聲請送強制戒治並提起公訴，強制戒治部分，於九十一
    年八月十一日執行完畢，所涉刑案部分，則經本院以九十年
    度訴字第二０三四號判決判處應執行有期徒刑一年四月確定
    （第一案）；復因偽造有價證券案件，經臺灣高等法院臺中
    分院以九十年度上訴字第二一九一號判決判處有期徒刑一年
    四月確定（第二案）；另因脫逃案件，經本院以九十年度易
    字第二五六三號判決判處有期徒刑四月確定（第三案），嗣
    第一、二、三案合併定應執行刑為有期徒刑二年十月確定，
    於九十四年一月十九日假釋付保護管束，於九十四年三月八
    日縮刑期滿未經撤銷假釋視為徒刑執行完畢等情，有卷附臺
    灣高等法院被告前案紀錄表、刑案資料查註紀錄表可佐，足
    見被告在八十八年一月五日觀察、勒戒執行完畢後五年內，
    曾再犯施用毒品案件，並經法院判刑確定且執行完畢，是被
    告前次所為之觀察、勒戒治療程序，顯未能收到祛除毒癮之
    實效，參諸首揭說明，被告再犯本案施用第一、二級毒品之
    犯行，應依法論科。
四、論罪科刑部分：
(一)核被告所為，係犯毒品危害防制條例第十條第一項、第二項
    之施用第一、二級毒品罪。
(二)被告為供自己施用之目的而持有上開毒品，其於施用前持有
    海洛因及甲基安非他命之低度行為，各應為施用之高度行為
    所吸收，皆不另論罪。
(三)被告上開一次施用第一級毒品罪、一次施用第二級毒品罪，
    犯意各別，行為互殊，應予分論併罰。
(四)查被告有如犯罪事實欄所述之經有期徒刑宣告及執行完畢情
    形，此有臺灣高等法院被告前案紀錄表、臺灣臺中地方法院
    檢察署刑案資料查註紀錄表在卷足稽，其於受有期徒刑執行
    完畢後，五年以內故意再犯本案法定本刑有期徒刑以上之罪
    ，均為累犯，應依刑法第四十七條第一項規定，分別加重其
    刑。
(五)爰審酌被告曾因施用毒品案件接受觀察、勒戒、強制戒治，
    嗣復因施用毒品案件，經法院判處有期徒刑確定，並已執行
    完畢，竟未能從中記取教訓，深切體認毒品危害己身健康之
    鉅，再度趁隙施用海洛因及甲基安非他命，惟念及施用毒品
    固戕害個人健康至深，然就他人權益之侵害仍屬有限，及其
    犯罪目的、手段，暨犯後坦承犯行等一切情狀，分別量處如
    主文所示之刑，並定其應執行之刑，以示懲儆。
五、應依刑事訴訟法第二百七十三條之一第一項、第二百九十九
    條第一項前段、第三百十條之二、第四百五十四條第一項，
    毒品危害防制條例第十條第一項、第二項，刑法第十一條前
    段、第四十七條第一項、第五十一條第五款，判決如主文。
六、如不服本判決，應於判決送達後十日內，向本院提出上訴狀
    （須附繕本），上訴於臺灣高等法院臺中分院。
本案經檢察官劉玉媛到庭執行職務。
中    華    民    國   100    年    9     月    30    日
                  刑事第十二庭  法  官  周莉菁
以上正本證明與原本無異。
如不服本判決應於收受送達後10日內向本院提出上訴書狀，並應
敘述具體理由；其未敘述上訴理由者，應於上訴期間屆滿後20日
內向本院補提理由書（均須按他造當事人之人數附繕本）「切勿
逕送上級法院」。
                                書記官  吳彩華
中    華    民    國   100    年    9     月    30    日
附錄本判決論罪科刑法條：
毒品危害防制條例第10條：
施用第一級毒品者，處六月以上五年以下有期徒刑。
施用第二級毒品者，處三年以下有期徒刑。